【裁判字號】    94,交訴,138
【裁判日期】    951031
【裁判案由】    公共危險等
【裁判全文】
臺灣高雄地方法院刑事判決             94年度交訴字第138號
公  訴  人  臺灣高雄地方法院檢察署檢察官
被      告  戊○○
選任辯護人  洪士宏律師
            林易玫律師
上列被告因公共危險等案件，經檢察官提起公訴（94年度核退偵
字第294號），本院判決如下：
    主  文
戊○○從事業務之人，因業務上之過失致人重傷，處有期徒刑捌
月；又駕駛動力交通工具肇事，致人受傷而逃逸，處有期徒刑捌
月。應執行有期徒刑壹年參月。
    事  實
一、戊○○係高雄汽車客運股份有限公司（下稱高雄客運公司）
    之司機，為從事業務之人，於民國93年12月10日下午4 時45
    分許，駕駛高雄客運公司所有之車號FU-050號營業大客車（
    下稱系爭大客車），沿高雄市○○路由東向西行駛，行經建
    工路654 號前時，適有乙○○駕駛車號YCQ-333 號機車（下
    稱系爭機車）搭載丁○○行駛於系爭大客車之同向右側，戊○○原應注意汽車行駛時，駕駛人應注意兩車併行之間隔，
    並隨時採取必要之安全措施，而當時天候晴、日間自然光線
    、路面無缺陷、道路無障礙、視距良好等情狀，又無其他不
    能注意之情事，竟疏未注意及此，未保持兩車併行之適當間
    隔，致系爭大客車右側車身不慎擦撞乙○○駕駛之系爭機車
    左後視鏡，致乙○○、丁○○人車倒地，乙○○因而受有腦
    震盪、頸扭傷需頸圈保護固定、肩胛骨骨折、左側臂神經叢
    損傷、左側第一及第二肋骨骨折合併血胸、耳後裂傷3 公分
    合併手術縫合等傷害，且左側臂神經叢嚴重損傷，致左手掌
    、左腕、左肘以及左肩完全無力喪失功能之重傷害；丁○○
    則受有腦震盪、雙膝擦傷等傷害。詎戊○○於駕駛系爭大客
    車肇事後，明知乙○○及丁○○受傷倒地，竟未留在現場處
    理，亦未報警將上開傷者送醫救治，而繼續駕車逃逸。嗣經
    路人抄下車牌號碼後，經警循線查獲上情。
二、案經乙○○、丁○○告訴及高雄市政府警察局三民第二分局
    報請臺灣高雄地方法院檢察署檢察官偵查起訴。
    理  由
壹、程序部分（證據能力之審查）：
    按被告以外之人於審判外之陳述，雖不符刑事訴訟法第 159
    條之1 至之4 等4 條之規定，然若當事人於審判程序中同意
    作為證據，法院審酌該言詞陳述或書面陳述作成時之情況，
    認為適當者，亦得為證據；又當事人、代理人或辯護人於法
    院調查證據時，知有刑事訴訟法第159 條第1 項不得為證據
    之情形，而未於言詞辯論終結前聲明異議者，視為有前項之
    同意，同法第159 條之5 定有明文。此立法意旨在於傳聞證
    據未經當事人之反對詰問予以核實，原則上先予排除。惟若
    當事人已放棄反對詰問權，於審判程序中表明同意該等傳聞
    證據可作為證據；或於言詞辯論終結前未聲明異議，基於尊
    重當事人對傳聞證據之處分權，及證據資料愈豐富，愈有助
    於真實發見之理念，且強化言詞辯論主義，使訴訟程序得以
    順暢進行，上開傳聞證據亦均具有證據能力。查本件告訴人
    乙○○及丁○○於警詢及偵查中之指訴，具有被告以外之人
    書面陳述之性質，屬傳聞證據，惟經本院依法提示予以調查
    ，檢察官及被告均對此未表示異議，且經本院審酌該書面作
    成時無違法情事，應適宜為本案之證據。
貳、實體部分：
一、查被告戊○○行為後，如附表所示之相關法律均業經變更，
    並俱於95年7 月1 日施行，玆經整體比較結果，裁判時法並
    未較為有利，從而依刑法第2 條第1 項規定，自應適用各該
    行為時法，亦即修正前刑法，合先敘明。
二、訊據被告戊○○雖坦承於上開時間駕駛系爭大客車經過上開
    事故現場之事實，然矢口否認有何業務過失重傷害及肇事逃
    逸之犯行，辯稱：伊當時從後照鏡有看到告訴人乙○○之機
    車及人倒地，但伊並未擦撞乙○○駕駛之機車，且乙○○所
    受之傷並非重傷害，伊既無肇事，自無肇事逃逸之故意云云
    。經查：
  (一)業務過失致人重傷及傷害部分：
    1.被告上揭肇事致人重傷及傷害之事實，業據證人即告訴人
      乙○○及丁○○於本院審理時當庭指認系爭大客車即為肇
      事車輛，並證述：渠等係被高雄客運公司之系爭大客車右
      側車身擦撞到機車之左後視鏡，導致人車倒地，系爭大客
      車車身是黃色的等語在卷，並有道路交通事故現場圖、道
      路交通事故調查報告表、交通事故談話紀錄表各1 份、現
      場照片5 張、高雄醫學大學附設中和紀念醫院94年10月28
      日函文1 件、診斷證明書3 張、甲種診斷證明書1 張、台
      北榮民總醫院診斷證明書2 張、身心殘障手冊1 份附卷可
      稽，另參以偵查中檢察事務官於94年7 月8 日現場勘驗系
      爭大客車及機車，發現系爭大客車右側車身有擦痕，距離
      地面114 公分，而系爭機車左後照鏡亦有擦痕，且該後照
      鏡距離地面亦為114 公分，有履勘現場筆錄1 份及照片8
      張在卷可參，則系爭大客車及機車上之擦痕跡證既相吻合
      ，且與上開證人證述之情節相符，益證被告確有於上開時
      、地駕車肇事致人重傷及傷害。至被告雖抗辯：告訴人於
      警詢及偵查時指訴撞到機車手把，審判時卻稱撞到機車左
      後照鏡，前後不一云云，然依一般常情，機車後照鏡係裝
      置於手把旁，2 者位置甚為相近，且車禍發生時，被撞擊
      者常因事出突然，處於緊張慌忙狀態，而導致無法準確辨
      識擦撞處是機車手把或後照鏡，是告訴人就此前後指訴雖
      有不一，亦屬於合理之誤認，並不影響本院對於上開事實
      之判斷，被告之抗辯，無足採信。
    2.按汽車行駛時，駕駛人應注意兩車併行之間隔，並隨時採
      取必要之安全措施，道路交通安全規則第94條第3 項定有
      明文。而告訴人及被告對於系爭大客車及機車係併行行駛
      之事實，均不爭執，則依首開規定，被告於行駛時，應注
      意兩車併行之間隔，並隨時採取必要之安全措施。又本次
      事故發生時天候晴、光線充足、路面無缺陷、視距無障礙
      ，有交通事故調查報告表1 紙附卷可稽，且被告當時又無
      不能注意之情事，而據證人即告訴人乙○○及丁○○於本
      院審理時證述：系爭大客車係從渠等之左後方駛來，並一
      直往右邊靠近等語，顯示被告於行駛時，並未保持兩車併
      行之間隔，且未隨時採取必要之安全措施，因而於上開路
      口擦撞告訴人告訴人人車，其駕駛行為確有過失甚明。
    3.按稱重傷者，為其他於身體或健康，有重大不治或難治之
      傷害，刑法第10條第4 項第6 款定有明文。本件告訴人因
      本件車禍倒地，乙○○因而受有腦震盪、頸扭傷需頸圈保
      護固定、肩胛骨骨折、左側臂神經叢損傷、左側第一及第
      二肋骨骨折合併血胸、耳後裂傷3 公分合併手術縫合等傷
      害，且左側臂神經叢嚴重損傷，致左手掌、左腕、左肘以
      及左肩完全無力喪失功能之重傷害，乙○○之左手掌、左
      腕、左肘以及左肩既已完全無力喪失功能，已符合上開條
      文所稱重大不治之傷害，屬於刑法上之重傷害甚明；丁○○則受有腦震盪、雙膝擦傷等傷害，有高雄醫學大學附設
      中和紀念醫院94年10月28日函文1 件、診斷證明書3 張、
      甲種診斷證明書1 張、台北榮民總醫院診斷證明書2 張、
      身心殘障手冊1 份附卷可稽，足認被告之過失犯行與乙○○之重傷害及丁○○之傷害結果間確具有相當之因果關係
      。至被告雖抗辯：告訴人乙○○僅受有普通傷害云云，然
      乙○○就其受有重傷害之事實，業據其提出高雄醫學大學
      附設中和紀念醫院94年10月28日函文1 件、甲種診斷證明
      書1 張及台北榮民總醫院93年12月31日診斷證明書1 張、
      身心殘障手冊1 份附卷可稽，已足堪認定乙○○確實因本
      件車禍而受有左側臂神經叢嚴重損傷，致左手掌、左腕、
      左肘以及左肩完全無力喪失功能等重傷害，被告僅空言狡
      稱乙○○並未受重傷害，而未能提出任何證據以資證明，
      其辯詞不足採信。是本件被告業務過失致重傷及傷害之犯
      行業已明確。
  (二)肇事逃逸部分：
    1.對於被告於肇事後未留在現場對受傷倒地之告訴人施以救
      護，隨即逃逸之事實，業據證人即告訴人乙○○及丁○○
      於本院審理時證述：人車倒地後，系爭大客車並未停車，
      司機也沒有下車查看，系爭大客車一直往前開等語，核與
      證人即到場處理之員警丙○○於本院審理時證稱：路人報
      案後，由我通知被告到案，被告約過了1 個小時才到案等
      語相符，且被告對於上開事實亦不爭執，應堪信為真實。
    2.至被告雖辯稱：伊既無肇事，自無肇事逃逸之故意云云。
      然查，被告於於警詢、偵查及本院審理中均陳稱：伊從後
      照鏡有看到告訴人乙○○及丁○○在我後面人車倒地，我
      怕被誣賴，所以並未下車等語（見93年12月28日警詢筆錄
      、94年6 月8 日訊問筆錄及本院95年10月19日審判筆錄）
      ，則被告當時既有肇事行為，且已從後照鏡知悉告訴人人
      車倒地，而以本件車禍係大客車撞擊機車之情形，被告應
      可預見告訴人可能因此而受傷，然其仍於肇事後繼續駕車
      駛離車禍現場，而未對告訴人施以及時之救護，亦未向警
      方報案，已堪認其肇事後逃逸之犯行。
  (三)綜上所述，本案事證業臻明確，被告業務過失致重傷、傷害
    及肇事逃逸犯行洵堪認定，其前開辯詞，無非畏罪卸責之詞
    ，不足採信，應依法論科。
三、查被告戊○○係受僱於高雄客運公司擔任大客車司機（見93
    年12月28日之警詢筆錄），為從事駕駛業務之人。核被告所
    為，係犯刑法第284 條第2 項前段之業務過失傷害罪、同條
    項後段之業務過失致重傷罪及同法第185 條之4 之肇事逃逸
    罪。被告上開業務過失傷害及業務過失致重傷罪犯行，係 1
    行為而犯數罪名，應依修正前刑法第55條前段論以想像競合
    犯，從1 重之業務過失致重傷罪論斷。被告上開業務過失致
    重傷及肇事逃逸犯行間，犯意各別，罪名互殊，應分論併罰
    。爰審酌被告於行駛時，未注意保持兩車併行之間隔，且未
    隨時採取必要之安全措施，因而過失撞擊告訴人致傷倒地，
    已有可責之處，竟又未於肇事後下車救助傷者，反而駕車逃
    逸，告訴人乙○○並因本件車禍而受有左側臂神經叢嚴重損
    傷，致左手掌、左腕、左肘以及左肩完全無力喪失功能等重
    傷害，顯見被告惡性非淺，復衡諸被告犯後非但飾詞否認犯
    行，未見悔意，且不願與告訴人和解，犯後態度不佳等一切
    情狀，分別量處如主文所示之刑，並定其應執行之刑，以資
    儆懲。
據上論斷，應依刑事訴訟法第299 條第1 項前段，刑法第2 條第
1 項前段、第284 條第2 項、第185 條之4 、第51條第5 款（修
正前）、第55條前段（修正前），罰金罰鍰提高標準條例第1 條
前段，判決如主文。
本案經檢察官甲○○到庭執行職務。
中    華    民    國    95    年    10    月    31    日
                       交通法庭審判長 法  官  黃三友
                                      法  官  林芳華
                                      法  官  陳盈吉
以上正本證明與原本無異。
如不服本判決，應於收受送達後10日內向本院提出上訴書狀。
中    華    民    國    95    年    10    月    31    日
                                      書記官  吳俊達
附錄本判決論罪科刑法條：
刑法第284條第2項：
從事業務之人，因業務上之過失傷害人者，處1 年以下有期徒刑
、拘役或1,000 元以下罰金，致重傷者，處3 年以下有期徒刑、
拘役或2,000千元以下罰金。
刑法第185條之4：
駕駛動力交通工具肇事，致人死傷而逃逸者，處6 月以上5 年以
下有期徒刑。
附表：
┌────┬────────┬─────────┬──────────┬─────┐
│比較內容│行為時法（民國95│裁判時法（民國95年│比較結果            │備註      │
│        │年7 月1 日前之刑│7 月1 日生效後之刑│                    │          │
│        │罰法律）        │罰法律）          │                    │          │
├────┼────────┼─────────┼──────────┼─────┤
│刑法第28│刑法第284 第2 項│刑法第284 第2 項、│行為時法及裁判時法之│刑法第284 │
│4 條第2 │、第33條、罰金罰│第33條、刑法施行法│有期徒刑、拘役均未變│條第2 項本│
│項之法定│鍰提高標準條例第│第1 之1 條        │動。罰金部分，最低額│文雖未修正│
│本刑    │1 條前段。      │                  │已提高為新台幣1000元│，實則相關│
│        │                │                  │，比較結果，以行為時│規定均有修│
│        │                │                  │法律較有利於行為人。│正，已變動│
│        │                │                  │                    │該條法定刑│
│        │                │                  │                    │之內容，自│
│        │                │                  │                    │屬行為後之│
│        │                │                  │                    │法律有修正│
│        │                │                  │                    │。        │
├────┼────────┼─────────┼──────────┼─────┤
│刑法第51│51條第5 款：宣告│51條第5 款：宣告多│以行為時法較有利於被│          │
│條第5 款│多數有期徒刑者，│數有期徒刑者，於各│告。                │          │
│之併合處│於各刑中之最長期│刑中之最長期以上，│                    │          │
│罰      │以上，各刑合併之│各刑合併之刑期以下│                    │          │
│        │刑期以下，定其刑│，定其刑期。但不得│                    │          │
│        │期。但不得逾20年│逾30年。          │                    │          │
│        │。              │                  │                    │          │
├────┴────────┴─────────┴──────────┴─────┤
│綜合比較後，以行為時法較有利於被告，依刑法第2條第1項規定，應依行為時法審判。    │
│                                                                                │
└────────────────────────────────────────┘


司法院資訊處製作；財團法人民間司法改革基金會備份。
